臺灣高等法院臺南分院刑事判決　　　　 96年度上訴字第420號
上　訴　人　臺灣雲林地方法院檢察署檢察官
上　訴　人
即　被　告　丙○○
指定辯護人　本院公設辯護人　乙○○
上列上訴人因被告違反槍砲彈藥刀械管制條等例案件，不服臺灣
雲林地方法院95年度訴字第942號中華民國96年3月30日第一審判
決（起訴案號：臺灣雲林地方法院檢察署95年度偵字第4596號）
，提起上訴，本院判決如下：
    主  文
原判決關於恐嚇危害安全暨定執行刑部分均撤銷。
丙○○犯恐嚇危害安全罪，處有期徒刑壹年貳月，減為有期徒刑
柒月。扣案如附表編號01號所示之改造手槍，沒收。
其他上訴（即持有改造手槍部分）駁回。
上開第二項撤銷部分所處之刑與上訴駁回部分所處之刑，應執行
有期徒刑肆年貳月，併科罰金新臺幣陸萬元，罰金如易服勞役，
以新臺幣貳仟元折算壹日，褫奪公權伍年。扣案如附表編號01號
所示之改造手槍，沒收。
    事  實
一、丙○○明知槍砲彈藥刀械管制條例第4 條第1 項第1 款所列
    其他可發射子彈具有殺傷力之槍枝，非經中央主管機關許可
    不得持有，竟於民國92年間，在嘉義市某軍營外，自軍中同
    袍王閔泰（已歿）處，取得改造貝瑞塔手槍（槍枝管制編號
    ：0000000000號、含彈匣1 個）及不具殺傷力之子彈2 顆，
    未經許可持有之。嗣丙○○不滿前女友與甲○○交往，於95
    年9月6日凌晨1時許，駕駛其所有車牌號碼CZ-5181號銀色自
    小客車，與廖世有（渠等所涉毀損罪嫌部分，未經告訴，已
    由檢察官簽結）至甲○○位於雲林縣土庫鎮石廟里石廟92號
    住處前，以木棍砸壞甲○○所有車號 C2-2718號自小客車車
    窗3面及輕型機車前車頭，但旋反遭不詳人士數名，共乘二
    部車號不詳之自小客車，至丙○○上揭住處，以木棍損壞丙
    ○○所有上開自小客車後視鏡，雙方均心生不滿。嗣於同日
    凌晨3時許，甲○○約丙○○至其住處談判，丙○○則約友
    人廖世有、王冠智、劉伯棍、廖健峻（渠等所涉傷害罪嫌部
    分，未提告訴，已由檢察官簽結）及綽號「一也」之成年男
    子共約8、9名，分乘二部自小客車前往，待抵達甲○○住處
    ，先攔下共乘一部機車之二名男子，欲毆打時，反遭分乘三
    部自小客車之甲○○等十餘名男子攔下，雙方發生互毆，致
    雙方均受有傷害。丙○○見己方居於劣勢，竟另行起意，基
    於加害甲○○等十餘名男子生命及身體之犯意，取出上開槍
    、彈，接續朝空中擊發二槍示威，致甲○○等十餘名男子心
    生畏懼，逃離現場。嗣經甲○○報警，為警於95年9月7日11
    時許，持拘票拘提丙○○、廖世有及劉伯棍到案，經丙○○
    同意後，搜索丙○○上開住處，扣得附表編號1所示改造手
    槍，並在互毆現場，扣得附表編號2號彈殼（附表編號3號彈
    殼未尋獲），始悉上情。
二、案經雲林縣警察局虎尾分局報請臺灣雲林地方法院檢察署檢
    察官偵查起訴。
    理  由
一、認定犯罪事實所憑之證據及理由
（一）前揭事實除恐嚇之犯意外，其餘事實業據被告丙○○坦承
      不諱（見本院卷96年7月4日審理筆錄），核與證人甲○○
      （見警卷24至28頁）、王英國（見警卷29頁）、王冠智（
      見警卷20至23、37至39頁）、廖健竣（見警卷40至42頁）
      、廖世有（見警卷17至19頁、偵查卷13至16、23至24頁）
      及劉伯棍（見警卷14至16、24至26頁，偵查卷14至16、23
      至24頁）證述情節相符。
（二）有現場圖一張（見警卷49頁）、指認口卡三張（見警卷50
      至52頁）、王閔泰之個人基本資料查詢結果一張（見警卷
      53頁）、刑案現場照片十四張（見警卷37至43頁）、自小
      客車遭毀損照片七張（見警卷45至47頁）等在卷可稽，復
      有附表01、02號物品扣案可證，足認被告自白與事實相符
      ，堪以採信。
（三）附表編號1號所示改造手槍，經送鑑定，結果認詳如附表
      編號1號備註欄所示，此有內政部刑事警察局95年11月9日
      刑鑑字第0950139366號槍彈鑑定書一份可據（見偵查卷35
      至37頁）。
二、對於被告辯解本院之判斷
（一）被告辯解要旨
      辯稱：伊當時是因為伊朋友已經被打得受不了，才對空鳴
      槍，想讓他們離開現場，沒有恐嚇之意思云云。
（二）不採的理由
      按被告對空鳴槍，意在向對方示警伊手中有槍，恐嚇對方
      下一槍可能射向對方，對方亦因此均逃離現場，讓伊朋友
      得以離開且不遭對方追打，為其鳴槍恐嚇之目的，被告既
      坦承對空鳴槍之行為，其恐嚇之犯意，已堪認定，所辯無
      恐嚇之犯意云云，尚無可採。
三、論罪科刑之理由
（一）核被告未經主管機關許可，持有可發射子彈具有殺傷力之
      改造手槍行為，係違反槍砲彈藥刀械管制條例第8條第4項
      之罪；其對空鳴槍行為，係犯刑法第 305條恐嚇危害安全
      罪。又起訴書雖未引用刑法第 305條恐嚇危害安全條文，
      惟於事實欄已說明「射擊二槍示威」及「甲○○等人因懼
      怕」等犯罪構成要件事實，則恐嚇危害安全部分，業經起
      訴，本院自應加以審酌。被告對空鳴二槍，係基於同一恐
      嚇危安犯意下之接續多次行為，僅侵害一個法益，應為接
      續犯，屬單純一罪。被告以一開槍行為，同時恐嚇甲○○
      等十餘人，使甲○○等十餘人畏懼，為同種想像競合，應
      依刑法第55條規定，論以想像競合犯。被告於92年間起，
      即持有槍彈，因與證人甲○○發生爭執，於95年9月6日將
      槍、彈攜出，並在發生互毆情事後，因己方居於劣勢，始
      對空鳴槍。是其所犯上開二罪，犯意各別，行為互殊，應
      分論併罰。另被告固曾持有附表編號2、3號子彈2顆，惟
      均遭擊發，無證據證明係具有殺傷力之子彈，自應為有利
      於被告之認定，併此說明。
（二）上訴駁回部分（即持有改造手槍部分）
      原審依上開事證，適用前述法律，並審酌被告持有附表編
      號1號改造手槍，屬於高度危險物品，非經主管機關許可
      不得擅自持有，以維社會大眾安全，其無故持有上開改造
      手槍，時間達3年餘，未繳交治安機關，造成社會潛在危
      險，有必要對於被告長久持有改造手槍之行為提高量刑，
      量處有期徒刑4年併科罰金新台幣6萬元，並諭知易服勞役
      之折算標準。又依被告所犯未經許可持有可發射子彈具殺
      傷力改造手槍之性質，對他人生命安全造成極大危險，不
      適合處理公眾事務，因認有宣告褫奪公權之必要，爰宣告
      被告褫奪公權5年。扣案如附表編號1號改造手槍，係槍砲
      彈藥刀械管制條例第4條第1項第1款所列管之槍砲，屬於
      違禁物，爰依刑法第38條第1項第1款規定，宣告沒收。至
      於扣案如附表編號2號子彈1顆，既屬已擊發之土造金屬彈
      殼，自非違禁物；附表編號3號彈殼1顆，未能尋獲，亦無
      證據證明係屬違禁物，均無從宣告沒收。經核認事用法均
      無不合，量刑亦屬妥當，被告上訴指摘量刑過重，為無理
      由，此部分應予駁回。
（五）就原判決關於恐嚇危害安全暨定執行刑部分即撤銷部分
    1.爰審酌被告明知已與甲○○發生爭執，竟仍為供不時之需
      ，而將改造手槍攜帶外出，並於互毆時居於劣勢，取出對
      空鳴槍，造成被害人甲○○等十餘人心中極度恐懼；又以
      開槍方式，恐嚇他人，為刑法第305條最嚴重的類型之一
      ，對此部分恐嚇危害安全行為，實有必要從重量刑，暨被
      告犯後坦承犯行等一切情狀，量處如主文第2項所示之刑
    2.被告所犯恐嚇危害安全罪部分，其犯罪時間在96年4月24
      日以前，合於減刑條件，此部分爰均依中華民國96年罪犯
      減刑條例第2條第1項第3款、第7條規定減輕其刑。
    3.扣案如附表編號1號所示之改造手槍，係槍砲彈藥刀械管
      制條例第4條第1項第1款所列管之槍砲，屬於違禁物，爰
      依刑法第38條第1項第1款規定，宣告沒收。
　  4.上開如主文第二項撤銷部分所處之刑與如主文第三項上訴
      駁回部分所處之刑，並定應執行刑為有期徒刑4年2月。
四、關於撤銷部分，撤銷原判決之理由
    中華民國96年罪犯減刑條例自96年7月16日施行，原判決未
    及適用，尚有未洽。
五、適用法律
（一）刑事訴訟法第368條、第369條第1項前段、第364條、第
      299條第1項前段。
（二）刑法第305條、第55條、第51條第5款、第42條第3項、第
      38條第1項第1款，刑法施行法第1條之1第1項，中華民國
      九十六年罪犯減刑條例2條第1項第3款、第7條。
本案經檢察官無忠賢到庭執行職務。
中　　華　　民　　國　　96　　年　　7 　　月　　18　　日
                  刑事第三庭    審判長法　官  陳義仲
                                      法　官  宋明蒼
                                      法　官  蔡勝雄
以上正本證明與原本無異。
持有改造手槍部分如不服本判決，應於收受本判決後十日內向本
院提出上訴書狀。其未敘述上訴理由者並得於提起上訴後十日內
向本院補提理由書狀（均須按他造當事人之人數附繕本）「切勿
逕送上級法院」。
恐嚇危害安全部分不得上訴。
　　　　　　　　　　　　　　　　　　　書記官  汪姿秀
中　　華　　民　　國　　96　　年　　7 　　月　　19　　日
附錄本案論罪科刑法條：
中華民國刑法第305條：
（恐嚇危害安全罪）
以加害生命、身體、自由、名譽、財產之事，恐嚇他人致生危害
於安全者，處 2 年以下有期徒刑、拘役或 3 百元以下罰金。
槍砲彈藥刀械管制條例第8條第4項：
未經許可，持有、寄藏或意圖販賣而陳列第1項所列槍枝者，處3
年以上10年以下有期徒刑，併科新臺幣700萬元以下罰金。
附表：
┌──┬────────┬──┬───────────────────────────┐
│編號│   品      名   │數量│        備                               註           │
├──┼────────┼──┼───────────────────────────┤
│ 1  │改造貝瑞塔手槍  │ 1枝│（槍枝管制編號0000000000），認係由仿BERETTA 廠84型半自│
│    │                │    │動手槍製造之槍枝，換裝土造金屬槍管而成之改造手槍，機械│
│    │                │    │性能良好，可擊發適用子彈，認具殺傷力。                │
├──┼────────┼──┼───────────────────────────┤
│ 2  │彈殼            │ 1顆│認係已擊發之土造金屬彈殼。                            │
├──┼────────┼──┼───────────────────────────┤
│ 3  │彈殼            │ 1顆│未尋獲，無從送鑑定。                                  │
└──┴────────┴──┴───────────────────────────┘
